【裁判字號】    98,台非,268
【裁判日期】    980917
【裁判案由】    違反毒品危害防制條例等罪聲請定應執行刑
【裁判全文】
最高法院刑事判決              九十八年度台非字第二六八號
上  訴  人  最高法院檢察署檢察總長
被      告  甲○○
上列上訴人因被告違反毒品危害防制條例等罪聲請定應執行刑案
件，對於台灣高雄地方法院中華民國九十八年四月七日確定刑事
裁定（九十八年度審聲字第一一二七號，聲請案號：台灣高雄地
方法院檢察署九十八年度執聲字第八三八號），認為違背法令，
提起非常上訴，本院判決如下：
    主  文
原裁定撤銷。
甲○○因犯原裁定附表編號１至５所示之罪所宣告之刑，應執行
有期徒刑貳年陸月。
    理  由
非常上訴理由稱：「按法律上屬於自由裁量事項，尚非概無法律
性之拘束，在法律上有其外部界限及內部界限，前者法律之具體
規定，使法院得以具體選擇為適當裁判，此為自由裁量之外部界
限。後者法院為自由裁量時，應考量法律之目的，法律秩序之理
念所在，此為自由裁量之內部界限。法院為裁判時，二者均不得
有所踰越。在數罪併罰而有二裁判以上，應定其應執行刑之案件
，法院所為刑之酌定，固屬自由裁量事項，然對於法律之內、外
部界限，仍均應受其拘束（貴院八十八年度台抗字第二七八號裁
定參照）。經查本件受刑人甲○○所犯原裁定附表編號１至３等
罪，前經台灣高雄地方法院以九十八年度審聲字第四一三號裁定
定應執行刑有期徒刑一年四月確定；另原裁定附表編號４、５等
罪，亦經同法院以九十七年度審訴字第四七四九號判決判處罪刑
並定應執行刑有期徒刑一年三月確定。上述五罪均係裁判確定前
所犯，合於數罪併罰之例而有二裁判以上，應依刑法第五十一條
之規定定其應執行之刑。案經台灣高雄地方法院檢察署檢察官聲
請原審法院裁定定其應執行刑，原審竟裁定定應執行刑為有期徒
刑二年八月，較原前二裁判所定應執行刑有期徒刑一年四月、一
年三月合併執行之二年七月為重。揆諸上揭貴院裁定意旨，原裁
定就自由裁量所為刑之酌定，顯有適用法則不當之違背法令情事
，案經確定且於受刑人不利。爰依刑事訴訟法第四百四十一條、
第四百四十三條提起非常上訴，以資糾正」等語。
本院按：定執行刑之裁定與科刑之確定判決有同一效力，如有違
背法令，自得提起非常上訴。又法律上屬於自由裁量之事項，有
其外部性界限及內部性界限，並非概無拘束。依據法律之具體規
定，法院應在其範圍選擇為適當之裁判者，為外部性界限；而法
院為裁判時，應考量法律之目的及法律秩序之理念所在者，為內
部性界限；法院為裁判時，二者均不得有所踰越。在數罪併罰，
有二裁判以上，定其應執行之刑之案件，法院所為刑之酌定，固
屬自由裁量之事項，然仍應受上揭外部性界限及內部性界限之拘
束。本件被告即受刑人甲○○先後犯原裁定附表編號１至３等三
罪，經原審法院九十八年度審聲字第四一三號裁定定應執行刑有
期徒刑一年四月確定；另犯原裁定附表編號４、５等二罪，亦經
原審法院以九十七年度審訴字第四七四九號判決（宣示判決筆錄
）判處罪刑並定應執行刑有期徒刑一年三月確定。嗣原審法院再
依台灣高雄地方法院檢察署檢察官之聲請，以被告所犯上揭五罪
合於定應執行刑之規定，乃裁定其應執行之刑為有期徒刑二年八
月。以上各情，有相關之判決、裁定可稽。從形式上觀察，原裁
定定被告應執行有期徒刑二年八月，雖未踰越刑法第五十一條第
五款所定法律之外部性界限，惟已重於原審法院九十八年度審聲
字第四一三號裁定及九十七年度審訴字第四七四九號判決分別所
定應執行刑之加計總和（即有期徒刑二年七月），而於被告不利
，難謂與法律秩序之理念及法律目的之內部性界限無違。揆諸上
開說明，原裁定應屬違背法令。案經確定，且不利於被告。非常
上訴意旨執以指摘，為有理由，自應由本院將原裁定撤銷，另行
定其應執行刑如主文第二項所示，以資救濟。
據上論結，應依刑事訴訟法第四百四十七條第一項第一款，刑法
第五十一條第五款，判決如主文。
中    華    民    國  九十八  年    九    月   十七   日
                      最高法院刑事第七庭
                          審判長法官  林  永  茂
                                法官  吳  昆  仁
                                法官  蘇  振  堂
                                法官  蕭  仰  歸
                                法官  林  立  華
      本件正本證明與原本無異
                                      書  記  官
中    華    民    國  九十八  年    九    月  二十一  日
                                                      Ｅ


司法院資訊處製作；財團法人民間司法改革基金會備份。
